臺灣高等法院臺中分院刑事裁定
110年度聲再字第286號
聲  請  人  
即受裁定人  張志祥
上列聲請人即受裁定人因違反毒品危害防制條例案件，對於本院
110年度毒抗字第965號中華民國110年8月17日確定裁定，聲請重
新審理，本院裁定如下：
    主  文
重新審理之聲請駁回。
    理  由
一、聲請意旨略以：聲請人即受裁定人張志祥（下稱聲請人）僅
    施用單一之第一級毒品，就靜態因子之「多重毒品濫用」一
    項應扣除5分，而動態因子「入所後家人是否有前來訪視」
    一項，先前因疫情發布三級警戒全面停止各監所會客，導致
    不會使用手機APP視訊接見之家中年邁雙親無法前來會客，
    況疫情未升溫前，聲請人於臺中看守所時每月均有會客之紀
    錄，此乃因國家之規定致使家人無法前來探視，並非聲請人
    問題，此部分之計分亦應予以扣除，爰依法提起重新審理等
    語。
二、按觀察、勒戒及強制戒治之裁定確定後，有毒品危害防制條
    例第20條之1第1項第1至6款情形之一，認為應不施以觀察、
    勒戒或強制戒治者，受觀察、勒戒或強制戒治處分之人，或
    其法定代理人、配偶，或檢察官得以書狀敘述理由，聲請原
    裁定確定法院重新審理。聲請重新審理，應於裁定確定後30
    日內提起。但聲請之事由，知悉在後者，自知悉之日起算。
    毒品危害防制條例第20條之1第1項、第2項分別定有明文。
    查本件聲請人因施用第一級毒品案件，前經臺灣臺中地方法
    院以110年度毒聲字第649號裁定送觀察、勒戒後，認有繼續
    施用毒品之傾向，再經該院於110 年7 月7 日以110年度毒
    聲字第921號裁定令入戒治處所強制戒治，其期間為6個月以
    上，至無繼續強制戒治之必要為止，但最長不得逾1年。聲
    請人不服，向本院提起抗告，經本院於110年8月17日以110
    年度毒抗字第965號裁定駁回抗告，且因不得再抗告而確定
    在案。聲請人乃於110年8月25日向法務部○○○○○○○○提出「聲
    請重新審理狀」，有該所蓋用於書狀上之收件章足憑，尚未
    逾毒品危害防制條例第20條之1第2項前段所定應於裁定確定
    後30日內提起之法定期限，先予敘明。
三、經查：
（一）按受處分人有無「繼續施用毒品傾向」，係依具體個案之
      臨床實務及相關事證等情綜合判定，有其相當之專業依據
      及標準，且涉及專門醫學，又衡酌強制戒治之目的，係為
      協助施用毒品者戒斷毒品之心癮及身癮所為之保安處分類
      型，而該評估標準係適用於每一位受觀察、勒戒處分之人
      ，具一致性、普遍性、客觀性，倘其評估由形式上觀察，
      無擅斷或濫權等明顯不當之情事，法院宜予尊重。而依法
      務部110年3月26日法矯字第11006001760號函檢送修正之
      「有無繼續施用毒品傾向評估標準紀錄表」及評估標準說
      明手冊中，已將評估標準分別列出「前科紀錄與行為表現
      」、「臨床評估」、「社會穩定度」等項目，並於各項下
      均區分「靜態因子」與「動態因子」，再詳列與各項因子
      具有關聯性之具體事實及對應配分，用以避免僅因評估者
      一己之主觀印象好惡致失其公正，或偏重單一事件影響而
      過度評價，誠屬落實禁絕毒害之刑事政策所必要、且兼顧
      客觀性與專業性之量化結果。矯正機關若已逐一按照上揭
      標準及說明完成各項給分，倘無明顯重大瑕疵或欠缺形式
      上之合法要件，法院對此專業評估結果即不應過度介入審
      查；如若不然，豈非形同以司法機關之書面審閱，取代第
      一線矯正及醫護人員之實際觀察與專業判斷？當非所宜。
（二）準此以言，臺灣臺中地方法院110年度毒聲字第921號裁定
      及本院110年度毒抗字第965號裁定，均係參諸法務部○○○○
      ○○○○110年6月23日中戒所衛字第11010005150號函所檢送
      之「有無繼續施用毒品傾向評估標準紀錄表」及「有無繼
      續施用毒品傾向證明書」，最終作成准予強制戒治之裁定
      ，經本院調取上開卷宗核閱審查結果，並無任何欠缺形式
      合法性或明顯重大瑕疵之特殊情形，依照前揭說明，本院
      對此判斷結果應予適度之尊重。聲請人雖就其中 「社會
      穩定度」以下之細項如何評價及其計分方式，是否應隨疫
      情嚴峻等外在因素有所調整乙節，有所存疑，然上開分數
      配比本屬法務部針對各項動態及靜態因子再細分出之評量
      依據，無論其評量項目及計分標準是否合宜，既係一體適
      用於全體受處分人，究非單獨針對聲請人個人所為之差別
      待遇，自不得率指評分結果對於聲請人有失公平，更與原
      確定裁定適用法律顯有錯誤或其他重新審理之法定事由無
      涉。再者，上述評估標準紀錄表有關「前科紀錄與行為表
      現」項下之「入所時尿液毒品檢驗」，依其文義係針對「
      入所時」之尿液檢驗結果而定，與聲請人於本案受觀察、
      勒戒或強制戒治裁定所憑事實之記載無涉。即令聲請人係
      因施用第一級毒品之犯行而接受觀察、勒戒或強制戒治之
      處遇措施，然此尚與其於入所時之採尿結果究屬二事，本
      應個別觀察審認。聲請意旨徒以其係因施用第一級毒品而
      遭裁定觀察、勒戒，即質疑評分有誤，亦屬無據，難認可
      採。
四、綜上所述，原確定裁定以聲請人有繼續施用毒品之傾向，駁
    回聲請人之抗告，經核並無不當。聲請人於本院當庭訊問時
    ，亦僅表明：都是聽同學講述才提出本件聲請等語（詳參本
    院卷第56頁），已難認有何其他有利事證足以推翻或動搖原
    確定裁定之結論，聲請人徒執前詞指摘原確定裁定不當，並
    聲請重新審理，自無理由，應予駁回。
據上論斷，應依毒品危害防制條例第20條之1第4項前段，裁定如
主文。
中　　華　　民　　國　　110 　年　　11　　月　　4 　　日
          刑事第十二庭     審判長法　官  張  國  忠    
　　  　　　　　　　　           法　官  陳      葳 
　　　　　　　　　　　　         法　官  高  文  崇 
上列正本證明與原本無異。
不得抗告。
　　　　　　　　　　　　         書記官  施  耀  婷

中　　華　　民　　國　　110 　年　　11　　月　　4 　　日